【裁判字號】    95,訴,1374
【裁判日期】    951130
【裁判案由】    重傷害
【裁判全文】
臺灣板橋地方法院刑事判決              95年度訴字第1374號
公  訴  人  臺灣板橋地方法院檢察署檢察官
被      告  乙○○
選任辯護人  翁方彬律師
上列被告因重傷害案件，經檢察官提起公訴（95年度偵字第8427
號），本院判決如下：
    主  文
乙○○傷害人之身體致重傷，處有期徒刑年貳月。
    事  實
一、乙○○與甲○○為朋友關係，2 人於民國94年10月18日晚上
    10時40分許，相約在臺北縣三重市○○○街188 巷23號之卡
    拉OK店內飲酒、唱歌，嗣於同日晚上11時30分許，因細故發
    生爭執、拉扯，乙○○主觀上雖無重傷害之故意，然其為思
    慮成熟之成年人，在客觀上應可預見持續猛力揮拳毆擊他人
    臉部之眼睛部位，將有傷及眼睛而導致失明之可能，竟未預
    見，而基於普通傷害之犯意，揮拳猛力毆擊甲○○之左眼數
    下，致其左眼眼球破裂、左眼視網膜併脈絡膜剝離、左眼眼
    球萎縮，雖經手術後其左眼視力仍無光覺、視力喪失，而受
    有毀敗1 目視能之重傷害。
二、案經甲○○訴由臺北縣政府警察局三重分局報請臺灣板橋地
    方法院檢察署檢察官偵查起訴。
    理  由
一、訊據被告乙○○先後於警詢、檢察官訊問及本院審理時對於
    上揭犯罪事實均坦承不諱，核與告訴人甲○○指訴之情節相
    符，且有行政院衛生署台北醫院94年11月1 日診斷證明書、
    國立台灣大學醫學院附設醫院（下稱台大醫院）94年11月29
    日、95年5 月3 日診斷證明書各1 紙、台大醫院病歷資料1
    冊（以上均為影本）、告訴人受傷照片6 幀附卷可稽，是被
    告自白與事實相符，堪以採信。
二、查告訴人甲○○之左眼無光覺、視力喪失，已如前述，自屬
    受有毀敗1 目視能之重傷害。按重傷害之成立，以有毀敗他
    人身體機能之故意，著手於傷害之實行而發生毀敗之結果為
    要件，是則使人受重傷與普通傷害之區別，應以行為人於加
    害時有無使人受重傷之故意為斷。故有關重傷害犯意之有無
    ，應斟酌事發經過之相關事證，包括被害人受傷部位、所用
    兇器、行為當時之具體情況等一切情狀以為判斷。本案被告
    乙○○與告訴人甲○○為朋友關係，彼此並無仇怨，當日並
    僅係因細故發生口角，進而相互拉扯，被告即朝告訴人之臉
    部毆擊數下，業據被告及告訴人陳明在卷，被告當時應具有
    普通傷害而非重傷害或殺人之故意。次按刑法上之加重結果
    犯，以行為人對於加重結果之發生有預見之可能，能預見而
    不預見者為要件。本案被告雖無重傷害告訴人之故意，已如
    前述，然以人之眼睛甚為脆弱，持續猛力揮拳毆擊他人臉部
    之眼睛部位，將有傷及眼睛而導致失明之可能，以被告為思
    慮成熟之成年人，對此結果，在客觀上當有預見之可能性，
    其竟未預見，因而致告訴人甲○○受有重傷害之結果，且其
    行為與告訴人所受重傷害結果間亦具有相當因果關係，是被
    告所為自已該當於傷害致重傷害之要件。本件事證明確，被
    告犯行，已堪認定。
三、核被告乙○○所為，係犯刑法第277 條第2 項後段之傷害致
    重傷罪（本條文未經修正，自無庸為新舊法比較）。本件辯
    護人以被告因告訴人辱罵三字經，始出拳毆打告訴人，且與
    告訴人達成和解並得其諒解等情，請求本院依刑法第59條之
    規定減輕其刑。然按「刑法第五十九條之酌量減輕其刑，必
    須犯罪另有特殊之原因與環境等等，在客觀  上足以引起一
    般同情，認為即予宣告法定低度刑期尤嫌過重者，始有其適
    用。」、「刑法第五十九條之酌量減輕其刑，必於犯罪之情
    狀，在客觀上足以引起一般同情，認為即予宣告法定低度刑
    期，猶嫌過重者，始有其適用，至於被告無前科，素行端正
    ，子女眾多等情狀，僅可為法定刑內從輕科刑之標準，不得
    據為酌量減輕之理由。」，最高法院45年台上字第1165號、
    51年台上字第899 號判例分別闡示甚明。查本件被告固因與
    告訴人發生口角，始出拳毆打告訴人，事後已覺悔悟並經被
    害人諒解且和解成立等情，雖堪認其犯罪動機、犯後態度良
    好，然此至多僅屬法定刑內科刑輕重之考量事由。就本件犯
    罪事實而言，縱使告訴人以三字經辱罵被告（告訴人證稱其
    已酒醉，不記得當時說什麼），被告卻先行出拳毆打，且持
    續猛力揮拳毆擊告訴人之眼睛重要部位數下，以致告訴人失
    明，可見其恣意妄為，手段兇殘，並無因特殊之原因與環境
    而在客觀上足以引起一般同情之情形，核與刑法第59條所定
    減刑之要件不符，自無援引而減輕其刑之餘地，附此敘明。
    爰審酌被告與告訴人甲○○為朋友關係，僅因細故發生口角
    、拉扯，即揮拳猛力毆擊告訴人臉部之左眼部位，致告訴人
    受有左眼失明之重傷害，終身已無回復之可能，犯罪所生之
    損害至鉅，兼衡其犯罪之動機、目的、手段、被害人所遭受
    之損失、痛苦，而被告犯罪後已坦承犯行，業與告訴人達成
    和解（有被告及告訴人簽立之和解書1 份在卷可稽）等一切
    情狀，量處如主文所示之刑，以示懲儆。
據上論斷，應依刑事訴訟法第299 條第1 項前段，刑法第277 條
第2項後段，判決如主文。
本案經檢察官曾文鐘到庭執行職務。
中    華    民    國    95    年    11    月    30    日
                  刑事第十一庭  審判長法  官  侯志融
                                      法  官  張宏節
                                      法  官  楊博欽
如不服本判決應於送達後10日內向本院提出上訴狀。
以上正本證明與原本無異。
                                      書記官  張玉如
中    華    民    國    95    年    11    月    30    日
附錄本案論罪科刑法條全文：
刑法第二百七十七條：
傷害人之身體或健康者，處三年以下有期徒刑、拘役或一千元以
下罰金。
犯前項之罪因而致人於死者，處無期徒刑或七年以上有期徒刑；
致重傷者，處三年以上十年以下有期徒刑。


司法院資訊處製作；財團法人民間司法改革基金會備份。
